臺灣高等法院民事裁定　　　　　　　　100年度家抗字第179號
抗　告　人　李魯生
代　理　人　謝清昕律師
相　對　人　李莒光
　　　　　　李重光
上列當事人間關於鍾求輝受監護宣告事件，抗告人對於中華民國
100年8月22日臺灣臺北地方法院100年度監宣字第207號裁定提起
抗告，本院裁定如下：
    主  文
原裁定主文第二項廢棄。
選定李魯生（男、民國○○年○月○○日生，身分證統一編號：Ｚ0000
00000號）、李莒光（男、民國○○年○月○○日生，身分證統一編號
：Ｚ000000000號）為受監護宣告之人鍾求輝之共同監護人。
其餘抗告駁回。
抗告費用由抗告人負擔二分之一，餘由相對人李莒光負擔。
    理  由
一、
(一)、相對人李莒光於原法院聲請意旨略以：聲請人為鍾求輝之次
    子，李重光係鍾求輝之女。鍾求輝因重度失智症，致不能為
    意思表示或受意思表示，或辨識其意思表示之效果，爰依民
    法第14條、民事訴訟法第597條之規定，聲請對鍾求輝為監
    護之宣告等語。
(二)、原裁定宣告鍾求輝為受監護宣告之人，並選定相對人李莒光
    為受監護宣告之人之監護人，及指定相對人李重光為會同開
    具財產清冊之人。
二、抗告意旨略以：抗告人為受監護宣告之人鍾求輝之長子，自
    幼與母親感情甚篤，因抗告人年少時軍務繁忙，為求照顧之
    便，遂同意母親暫與李莒光同住。抗告人於民國（下同）10
    0年4月16日前往台北市○○區○○街23號2樓李莒光住處照
    顧鍾求輝時，發現其身體多處遭受感染，並引發褥瘡，抗告
    人即將鍾求輝接至抗告人現住所桃園縣平鎮市○○街6號照
    顧。100年5月6日，抗告人胞弟妹李重光、李莒光、李慧玲
    及李桃表草擬共同協議書，同意由抗告人照顧鍾求輝。另鍾
    求輝之配偶李毓英（即李魯生等之父、82年10月9日亡）於
    82年8月20日預立遺言，於母親去世前，任何人不得提出遺
    產分配，動產部分由李重光代為管理，並應每年列表向其他
    兄弟姐妹公佈，惟經查閱建物登記簿謄本始知李毓英留有之
    兩幢房屋已分別移轉登記於李莒光、李桃青名下；另李重光
    於李毓英過世後雖每月有自遺產中提撥相當照顧鍾求輝報酬
    及費用之事實，但僅以電子郵件方式通知款項支出，未曾提
    供相關憑據供查核佐證。抗告人於100年6月1日寄發存證信
    函予李莒光等兄妹催告未獲回應，詎李莒光等人竟未通知抗
    告人，逕於100年6月10日聲請本件監護宣告事件。綜上，李
    莒光實不宜單獨任鍾求輝之監護人，李重光未依先父遺囑行
    事，顯有疏失，亦不宜單獨指定其為會同開具財產清冊之人
    。爰提起抗告，請求廢棄原裁定選定李莒光為受監護宣告之
    人之監護人及指定李重光為會同開具財產清冊之人部分，改
    定抗告人為受監護宣告之人之監護人等語。
三、按法院為監護之宣告時，應依職權就配偶、四親等內之親屬
    、最近一年有同居事實之其他親屬、主管機關、社會福利機
    構或其他適當之人選定一人或數人為監護人，並同時指定會
    同開具財產清冊之人。監護之聲請人或利害關係人亦得提出
    相關資料或證據，供法院斟酌。法院選定監護人時，應依受
    監護宣告之人之最佳利益，優先考量受監護宣告之人之意見
    ，審酌一切情狀，並注意：(一)受監護宣告之人之身心狀態與
    生活及財產狀況。(二)受監護宣告之人與其配偶、子女或其他
    共同生活之人間之情感狀況。(三)監護人之職業、經歷、意見
    及其與受監護宣告之人之利害關係，此觀民法第1111條、第
    1111條之1規定自明。
四、查本件受監護宣告之人鍾求輝之配偶李毓英已亡，其有子女
    五人即抗告人李魯生（37年生）、相對人李重光（40年生）
    、李慧玲（43年生）、相對人李莒光（46年生）、李桃青（
    49年生）。鍾求輝原與李莒光同住於台北市○○區○○街23
    號2樓，嗣於100年4月17日由抗告人帶往桃園縣平鎮市○○
    街6號同住照顧。相對人李重光、李莒光及李慧玲、李桃青
    於100年5月6日出具共同協議書內容略以：100年5月1日家庭
    會議中，抗告人承諾照顧母親（鍾求輝）最少5年，有關母
    親的任何事宜，由五兄弟姐妹召開家庭會議共同研議，任何
    人均不得擅自處置。相對人李莒光於100年6月10日檢附李重
    光、李莒光、李慧玲、李桃表出具由李莒光為監護宣告之聲
    請人及監護人、李重光為會同開具財產清冊之人之同意書向
    原法院提出本件監護宣告聲請等情，有戶籍謄本及相對人李
    莒光提出之鍾求輝親屬系統表、共同協議書、同意書等可按
    （見原審卷第3-4頁、6頁、本院卷第66頁、原審卷第7-10
    頁）。依上所述，鍾求輝原固係由李莒光照顧，惟自100年4
    月17日起即由抗告人照顧，且依相對人李重光等出具之協議
    書，抗告人至少應照顧鍾求輝五年。揆諸上開規定，法院得
    選定一人或數人為相對人之監護人，相對人李莒光雖照顧鍾
    求輝多年，惟抗告人現既為鍾求輝之主要照顧者，是自宜由
    相對人李莒光及抗告人為鍾求輝之共同監護人，以維護鍾求
    輝之最佳利益。原法院逕依相對人李莒光之陳述，及李重光
    等出具之同意書，認李莒光為鍾求輝主要照顧者，依職權選
    定其一人為受監護宣告之人之監護人，尚有未洽，抗告意旨
    指摘原裁定此部分不當，求予廢棄，為有理由，爰由本院廢
    棄原裁定第二項，改裁定如主文第二項所示。另查抗告人提
    出之鍾求輝配偶李毓英於82年8月20日之預立遺言，表明其
    退休金等留予鍾求輝使用，由相對人李重光管理（見本院卷
    第43頁），且李重光原任交通銀行營業部二等專員兼櫃員科
    科長，於91年間優惠退職，有離職證明書可按（見本院卷第
    85頁），是堪認李重光適任為會同開具財產清冊之人，原法
    院指定李重光為本件會同開具財產清冊之人，核無不合，抗
    告意旨指摘原裁定此部分不當，求予廢棄，為無理由，應予
    駁回。
五、據上論結，本件抗告為一部有理由，一部無理由，爰裁定如
    主文。
中    華    民    國  100    年    10    月  26    日
                  民事第八庭
                      審判長法  官  許正順
                            法  官  蘇芹英
                            法  官  滕允潔
正本係照原本作成。
不得再抗告。
中    華    民    國   100    年    10    月    28    日
                            書記官  王韻雅